臺灣苗栗地方法院刑事判決　　　　　　　100年度易字第821號
公　訴　人　臺灣苗栗地方法院檢察署檢察官
被　　　告　黃長輝
上列被告因違反毒品危害防制條例案件，經檢察官提起公訴（10
0 年度毒偵字第1263號），被告於準備程序進行中就被訴事實為
有罪之陳述，本院裁定進行簡式審判程序，判決如下：
    主  文
黃長輝施用第二級毒品，處有期徒刑陸月，如易科罰金，以新臺
幣壹仟元折算壹日。
    犯罪事實
一、黃長輝前因施用毒品案件，經裁定送觀察、勒戒後，認有繼
    續施用傾向，再經送強制戒治，於民國90年4 月30日因停止
    戒治處分而釋放出所，並經臺灣苗栗地方法院檢察署（下稱
    苗栗地檢署）檢察官以該署91年度戒毒偵字第10號為不起訴
    處分確定，復於上開強制戒治執行完畢釋放後5 年內，因施
    用毒品案件，於93年11月23日，經臺灣高等法院臺中分院以
    93年度上訴字第1499號分別判處有期徒刑10月、9 月，應執
    行有期徒刑1 年6 月確定；又因贓物案件，於93年12月29日
    ，經本院以93年度苗簡字第429 號判處有期徒刑6 月確定；
    再因竊盜案件，於94年2 月14日，經本院以93年度易字第47
    4 號判處有期徒刑1 年2 月確定；復因持有毒品案件，於94
    年10月5 日，經本院以94年度苗簡字第788 號判處有期徒刑
    3 月確定；末因強盜案件，於95年11月27日，經本院以95年
    度訴字第67號判處有期徒刑5 年6 月確定。上開6 罪經減刑
    ，並合併定應執行刑有期徒刑5 年7 月確定，於99年10月6
    日縮短刑期假釋出監，假釋期間併付保護管束（指揮書執畢
    日期為102 年2 月15日），現正假釋中（未構成累犯）。詎
    其仍不知悔改，復基於施用第二級毒品甲基安非他命之犯意
    ，於100 年7 月4 日下午6 、7 時許，在其位於苗栗縣苗栗
    市○○里○ 鄰○○○街67號住處，以將第二級毒品甲基安非
    他命置於玻璃球（未扣案）內燒烤吸食其煙霧之方式，施用
    第二級毒品甲基安非他命1 次。嗣於同年7 月5 日，因警追
    查其毒品來源戴成相涉嫌販毒案件，而通知其到案說明，並
    徵得其同意採尿送驗，檢出毒品安非他命（420ng/ml）及甲
    基安非他命（2589ng/ml ）陽性反應。
二、案經苗栗縣警察局移送苗栗地檢署檢察官偵查起訴。
    理  由
一、本件被告黃長輝所違反之毒品危害防制條例第10條第2 項施
    用第二級毒品罪，為死刑、無期徒刑、最輕本刑為3 年以上
    有期徒刑以外之罪，亦非屬高等法院管轄之第一審案件，其
    於準備程序進行中，先就被訴事實為有罪之陳述，經法官告
    知簡式審判程序之旨，並聽取其與公訴檢察官之意見後，認
    無不得或不宜改依簡式審判程序進行之處，爰依刑事訴訟法
    第273 條之1 第1 項、第284 條之1 等規定，改依簡式審判
    程序審理；又簡式審判程序之證據調查，依刑事訴訟法第27
    3 條之2 規定，不受同法第159 條第1 項、第161 條之2 、
    第161 條之3 、第163 條之1 及第164 條至第170 條所規定
    證據能力認定及調查方式之限制；再被告對於卷內之各項證
    據，均同意有證據能力，故卷內所列之各項證據，自得作為
    證據，合先敘明。
二、訊據被告於警詢時，雖否認上開犯行，然其於審理時，對於
    上揭犯罪事實，已坦認不諱，並有苗栗縣警察局刑警大隊偵
    辦違反毒品危害防制條例案件尿液鑑驗代碼對照表、苗栗縣
    警察局刑事警察大隊毒品犯罪嫌疑人尿液採驗作業管制紀錄
    、中山醫學大學附設醫院檢驗科藥物檢測中心尿液檢驗報告
    、苗栗地檢署刑案資料查註紀錄表、全國施用毒品案件紀錄
    表、受觀察勒戒人毒品及前科紀錄簡列表及法務部全國檢察
    官線上查詢刑案人犯在監所最新資料報表各1 份在卷可參，
    足認其於審理時之自白與事實相符，堪予採信。從而，本件
    被告施用第二級毒品甲基安非他命犯行，事證明確，堪以認
    定，應依法論科。
三、按毒品危害防制條例於92年7 月9 日修正公布，其中第20條
    、第23條將施用毒品之刑事處遇程序，區分為「初犯」、「
    5 年內再犯」、「5 年後再犯」，而依立法理由觀之，僅限
    於「初犯」、「5 年後再犯」，始應先經觀察、勒戒或強制
    戒治程序，倘被告於5 年內已再犯，經依法追訴處罰，縱其
    第3 次（或第3 次以上）再度施用毒品之時間，在初犯經觀
    察、勒戒或強制戒治執行完畢釋放5 年以後，已不合於「5
    年後再犯」之規定，且因已於「5 年內再犯」，顯見其再犯
    率甚高，原實施觀察、勒戒或強制戒治，已無法收其實效，
    即應依該條例第10條處罰，最高法院95年5 月9 日95年度第
    7 次刑事庭會議決議可資參照。本件被告前因施用毒品行為
    經觀察、勒戒並強制戒治後，又因施用毒品案件，經起訴判
    刑確定之事實，有苗栗地檢署刑案資料查註紀錄表及臺灣高
    等法院被告前案紀錄表各1 份在卷足憑，是被告既已於觀察
    、勒戒及強制戒治執行完畢後5 年內再犯施用毒品案件，並
    經法院論罪科刑，即非屬前述「5 年後再犯」之情形，檢察
    官自應依法追訴。
四、又按甲基安非他命係毒品危害防制條例第2 條第2 項第2 款
    所定之第二級毒品，不得非法持有、施用。故核被告所為，
    係違反毒品危害防制條例第10條第2 項施用第二級毒品罪。
    其於施用甲基安非他命前持有甲基安非他命犯行，為其施用
    之高度行為所吸收，不另論罪。爰審酌被告前有如犯罪事實
    欄所載之施用毒品前科，竟無視毒品對於自身健康之戕害及
    國家對杜絕毒品犯罪之禁令，不思悔改，徹底袪除施用毒品
    之惡習，且其之前93年間施用毒品犯行，曾為法院分別判處
    有期徒刑10月及9 月確定，惟其施用毒品之犯行，乃屬戕害
    自己身心健康之行為，尚未有嚴重破壞社會秩序或侵害他人
    權益之情形，復參以其坦承犯行，且曾於警詢時明確指認毒
    品來源，使檢警得以順利追訴販毒者等犯後態度，高中肄業
    ，為鐵工，已婚，與配偶及子女同住，及其犯罪時所受之刺
    激、犯罪之動機、手段、目的、所生危險與損害等一切情狀
    ，量處如主文所示之刑，併諭知易科罰金之折算標準。
五、被告雖於審理時供稱其於警詢時曾經指認毒品來源為戴成相
    ，且戴成相所涉轉讓毒品犯嫌業經苗栗地檢署檢察官偵查起
    訴，而主張應適用毒品危害防制條例第17條第1 項規定，減
    輕其刑。經本院當庭調閱苗栗地檢署相關書類，戴成相於10
    0 年5 月9 日轉讓甲基安非他命與被告之犯罪事實，固於10
    0 年7 月14日經苗栗地檢署檢察官以100 年度偵字第3462、
    34 63 、3464、3677號起訴書提起公訴。惟犯毒品危害防制
    條例之罪，供出毒品來源，因而破獲者，依同條例第17條得
    減輕其刑之規定，其所稱「供出毒品來源，因而破獲者」，
    係指被告供出毒品來源之有關資料，諸如前手之姓名、年籍
    、住居所、或其他足資辨別之特徵等，使調查或偵查犯罪之
    公務員因而對之發動調查或偵查並破獲者而言，申言之，被
    告之「供出毒品來源」，與調查或偵查犯罪之公務員對之發
    動調查或偵查並進而破獲之間，論理上須具有先後且相當的
    因果關係，非謂被告一有「自白」、「指認」毒品來源之人
    ，而破獲在後，即得依上開規定予以減刑，若被告供出毒品
    來源者之前，調查或偵查犯罪之公務員已有確切之證據，足
    以合理之懷疑被告所供販賣毒品來源之人，則嗣後之破獲與
    被告之「供出毒品來源」間，即欠缺先後且相當的因果關係
    ，自不得適用上開規定予以減刑（最高法院97年度臺上字第
    1475號判決意旨參照）。本件被告雖於100 年7 月5 日警詢
    時指認戴成相轉讓毒品犯嫌，然觀之卷附通訊監察譯文（承
    辦員警於警詢時曾提示予被告確認），承辦員警早於100 年
    5 月9 日之前即已對戴成相涉嫌販賣或轉讓毒品行為，產生
    合理懷疑，而經承辦檢察官許可，向法院聲請通訊監察獲准
    ，是被告指認毒品來源為戴成相之行為，顯在檢警對戴成相
    轉讓毒品犯嫌發動偵查之後。因此，被告之指認與戴成相轉
    讓毒品為警查獲間，實欠缺先後且相當的因果關係。故本件
    尚無毒品危害防制條例第17條第1 項減刑規定之適用，併此
    敘明。
六、至於被告犯罪所用之玻璃球1 個，雖屬被告所有，但未經扣
    案，而檢察官又未能證明該玻璃球仍然存在，且被告亦於審
    理時供稱已丟棄等語，復非屬違禁物，為免日後執行困難，
    爰不予宣告沒收，併此敘明。
據上論斷，應依刑事訴訟法第284 條之1 、第273 條之1 第1 項
、第299 條第1 項前段，毒品危害防制條例第10條第2 項，刑法
第11條前段、第41條第1 項前段，判決如主文。
本案經檢察官黃智勇到庭執行職務。
中    華    民    國  100     年    12    月    14    日
                  刑事第一庭    法  官  梁晉嘉
以上正本證明與原本無異。
如不服本判決應於收受判決後10日內向本院提出上訴書狀，並應
敘述具體理由。其未敘述上訴理由者，應於上訴期間屆滿後20日
內向本院補提理由書( 均須按他造當事人之人數附繕本) 「切勿
逕送上級法院」。告訴人或被害人如對本判決不服者，應具備理
由請求檢察官上訴，其上訴期間之計算係以檢察官收受判決正本
之日期為準。
                                書記官  楊佳紋
中    華    民    國  100     年    12    月    14    日
毒品危害防制條例第10條
施用第一級毒品者，處 6 月以上 5 年以下有期徒刑。
施用第二級毒品者，處 3 年以下有期徒刑。